【裁判字號】    95,抗,120
【裁判日期】    950929
【裁判案由】    拍賣抵押物
【裁判全文】
臺灣士林地方法院民事裁定               95年度抗字第120號
抗  告  人  乙○○
相  對  人  惠普股份有限公司
法定代理人  甲○○
上列抗告人因與相對人惠普股份有限公司間拍賣抵押物事件，對
於中華民國95年8 月14日臺灣士林地方法院95年度拍字第878 號
裁定提起抗告，本院裁定如下：
    主  文
抗告駁回。
抗告程序費用新臺幣壹仟元由抗告人負擔。
    理  由
一、按扺押權人於債權已屆清償期而未清償者，得聲請法院拍賣
    抵押物，就其賣得價金而受清償；民法第873 條第1 項定有
    明文。是抵押權人依此項規定聲請拍賣抵押物係屬非訟事件
    ，法院所為准駁之裁定，無確定實體法上法律關係存否之性
    質，於債權及抵押權之存否無既判力，於最高限額抵押，法
    院須就抵押權人提出之文件為形式上審查，如認其有抵押權
    登記擔保範圍之債權存在，且債權已屆清償期而未受清償，
    即應為准許拍賣抵押物之裁定。至於抵押人否認各該文件內
    容之真正，對抵押債權之存否有所爭執，則應另循訴訟途徑
    解決，不得僅以抗告程序聲明其爭執，並據為廢棄拍賣抵押
    物裁定之理由（最高法院51年臺抗字第269 號判例、93年度
    臺抗字第905號裁定意旨參照）。
二、經查，本件相對人主張：抗告人以原裁定主文所示之不動產
    ，為擔保抗告人及債務人川鋒貿易有限公司（下稱川鋒公司
    ）對第三人國浦股份有限公司（下稱國浦公司）所負債務之
    清償責任，設定存續期間自92年12月5 日起至94年12月4 日
    止，本金新臺幣（下同）2,000,000 元之最高限額抵押權，
    並經依法登記。嗣第三人國浦公司與相對人合併，以相對人
    為存續公司概括繼受國浦公司之一切權利義務，並將上開不
    動產之抵押權權利人變更為相對人，而依法登記在案。後債
    務人川鋒公司在上開最高限額抵押權存續期間內，對相對人
    有原裁定所載之票款債權已屆清償期而未受清償等語，已據
    其提出之經濟部核准相對人與國浦公司存續合併變更登記函
    ，及記載相對人為抵押權人之土地、建物登記謄本、他項權
    利證明書與本院94年度士簡字第374 號民事判決、確定證明
    書等影本可證，原法院依上開文件形式上審查後，據以准許
    相對人拍賣抵押物之聲請，核無不當。至抗告意旨略以：本
    件抵押權人原為國浦公司，國浦公司與相對人合併後，法人
    格消滅，不得對抗告人主張權利，相對人又未舉證合併事實
    ，也未依法對抗告人通知或公告，相對人並非本件拍賣抵押
    物之抵押權人，且相對人對川鋒公司之票款債權為合併後所
    生，並非抵押權擔保效力所及等語，揆諸首揭判例說明，應
    就爭執事項另行起訴，以求解決，茲乃提起本件抗告，請求
    廢棄原裁定，難謂為有理由。
三、據上論結，本件抗告為無理由，依非訟事件法第46條、第21
    條第2 項、第24條第1 項，民事訴訟法第495 條之1 第1 項
    、第449 條第1 項、第78條，裁定如主文。
中    華    民    國    95    年    9     月    29    日
                  民事第二庭  審判長法  官  陳介源
                                    法  官  王怡雯
                                    法  官  梁哲瑋
以上正本證明與原本無異。
如不服本裁定，僅得於收受本裁定正本送達後10日內，以適用法
規顯有錯誤為理由，向本院提出再抗告狀，（須附繕本一份及繳
納再抗告裁判費新台幣1,000元），經本院許可後始可再抗告。
中    華    民    國    95    年    10    月    11    日
                                    書記官  林豐圃


司法院資訊處製作；財團法人民間司法改革基金會備份。
